---
title: "HW 1: dpodolin-report"
author: "Подолин Дмитрий, dpodolin"
output:
  html_document:
    code_folding: hide
  word_document: default
  pdf_document: default
---

## Задача

на основе данных (и выданных вопросов) постараться выяснить:

* какие проблемы есть в авиаперевозках
* какие улучшения можно предложить на основе выводов по данным

#### Загрузка данных и преобразование

```{r message = FALSE, warning=FALSE}
library(dplyr)
library(ggplot2)
library(lubridate)
library(stringr)

source("~/shared/minor2_2023/1-Intro/hw1/hw1_data.R")

airline = hw1_get_data(df_name = "airline")
airport = hw1_get_data(df_name = "airport")
lounge = hw1_get_data(df_name = "lounge")
seat = hw1_get_data(df_name = "seat")

hw1_get_questions()
```

Мы преобразовали все даты в дата сете seat в формат дат;
В сете seat в столбце seat_layout, описывающий количество проходов, мы преобразовали два значения в формат всех остальных.

```{r}
seat$date = ymd(seat$date)
seat$date_flown = dmy(seat$date_flown)
seat[23, 9] = "3x3"
seat[92, 9] = "3x3"


# преобразование данных, предобработка
```


### Вопросы

#### Вопрос 1

**Вопрос:** -Правда ли оценка ширины кресла (seat_width) выше, если перелет был в летнее время?

**Данные:** для ответа на вопрос нужны таблицы seat.

```{r}
seat_with_summ = seat %>% mutate(summ = (month(date_flown) %in% c(6,7,8)))
ggplot() +
  geom_boxplot(data = seat_with_summ, aes(x = factor(summ), y = seat_width_rating), col = "#E52B50", fill = "#F0F8FF") +
  xlab("Перелет в летний месяц?") +
  ylab("Оценка ширины кресла") +
  ggtitle("Распределение оценок ширины кресла в зависимости\n от времени года") 

mean_for_summ = seat_with_summ %>% filter(summ) 
a = mean(mean_for_summ$seat_width_rating)
cat(a," средняя арифметическая оценка летом \n")

mean_for_notsumm = seat_with_summ %>% filter(summ == F) 
b = mean(mean_for_notsumm$seat_width_rating)
cat(b," средняя арифметическая оценка не летом")


```

**Ответ:** Нет, в летние месяцы оценка ширины кресел ниже, чем в другие месяцы.

**Вывод:** На основе исследования оценки ширины кресел в зависимости от времени года, видно, что и среднее арифметическое, и медианное значение оценки летом ниже, чем не летом. Кроме того, из анализа при помощи ящика с усами следует, что летом половина людей ставит оценку 2 и ниже, а в иное время года половина пассажиров за 3 и ниже, другая же половина, за 3 и выше. То есть летом недовольных качеством ширины сидения больше. Нужно прислушатся к отзывам о ширирне кресел в летнее время и попытаться скрыть этот недостаток. Необходимо либо фактически изменить сидения, либо посмотреть корреляцию оценки некоторого иного признака с оценкой ширины сидения, и влиять на оценку ширины при помощи изменения этого признака. Кроме того, внимания заслуживает факт, что в общем и целом оценки в обоих случаях достаточно низкие, т.е. нужно пытаться изменить и улучшить кресла.

#### Вопрос 2

**Вопрос:** -В каких самолетах более высокие оценки удобства пространства для ног — те, в которых два прохода или один?

**Данные:** для ответа на вопрос нужны таблицы seat.

```{r}
seat_with_prohod = seat %>% filter(seat_layout != "Deck") 
seat_with_prohod = seat_with_prohod %>% mutate(prohodi = str_count(seat_with_prohod$seat_layout,"x"))

ggplot() +
  geom_boxplot(data = seat_with_prohod, aes(x = factor(prohodi), y = seat_legroom_rating), col = "#E52B50", fill = "#F0F8FF") +
  xlab("Количество проходов самолета") +
  ylab("Оценка места для ног") +
  ggtitle("Зависмость оценки удобства свободного места для ног пассажира \nот количества проходов в самолете")

mean_for_1 = seat_with_prohod %>% filter(prohodi == 1) 
a = mean(mean_for_1$seat_legroom_rating)
cat(a," средняя арифметическая оценка c 1 проходом \n")

mean_for_2 = seat_with_prohod %>% filter(prohodi == 2) 
b = mean(mean_for_2$seat_legroom_rating)
cat(b," средняя оценка арифметическая с 2 проходами")


```

**Ответ:** Более удобная оценка пространства для ног в самолетах с двумя рядами.

**Вывод:** Исходя из анализа как медианных, так и средне арифметических значений оценок свободного пространства для ног, летать на самолетах с двумя проходами комфортнее, чем с одним. Также как и в первом вопросе, необходимо провести дополнительные исследования, чтобы понять какими характеристиками (доп. услугами) можно перекрыть дискомфорт от недостаточного места в ногах. 

#### Вопрос 3

**Вопрос:** -Какие лаунж-зоны оценены по чистоте (cleanliness) выше, чем аэропорты, в которых они расположены?

**Данные:** для ответа на вопрос нужны таблицы lounge, airport.

```{r warning = FALSE, message=FALSE}

loun = lounge %>% select(title = airport, cleanliness_rating,lounge_name)
loun$lounge_name = str_remove_all(loun$lounge_name, " LOUNGE REVIEW")
loun$lounge_name = str_remove_all(loun$lounge_name, " CUSTOMER REVIEW")

airp = airport %>% select(title, terminal_cleanliness_rating) 
airp$title = str_remove_all(airp$title, " customer review")
airp$title = str_remove_all(airp$title, " CUSTOMER REVIEW")


vmeste = inner_join(loun, airp)  %>% filter(!is.na(terminal_cleanliness_rating))%>% filter(!is.na(cleanliness_rating))  %>% group_by(lounge_name) %>% summarise(mean_terminal_cleanliness_rating=mean(terminal_cleanliness_rating), mean_lounge_cleanliness_rating = mean(cleanliness_rating)) %>% filter(mean_lounge_cleanliness_rating>mean_terminal_cleanliness_rating)

otv = left_join(vmeste, select(loun, title, lounge_name)) %>% distinct(.keep_all = TRUE ) %>% mutate(raznitsa =mean_lounge_cleanliness_rating - mean_terminal_cleanliness_rating ) 
otv$full = paste(otv$title, otv$lounge_name, sep=" \n")




q = top_n(otv,5,otv$raznitsa) %>% arrange(-raznitsa) #смотрим полезную информацию - топ 5 аэропортов с большей разницей двух оценок, из otv - переменная q


ggplot()+
  geom_bar(data = q, aes(x = full, width = 0.8, y =mean_lounge_cleanliness_rating), stat = "identity", col = "#403a3a", fill = "pink") + 
  geom_bar(data = q, aes(x = full,width = 0.6, y = mean_terminal_cleanliness_rating), stat = "identity", col = "grey", fill = "#9224A6", alpha = 0.5)+ 
  theme(axis.text.y = element_text(angle =30,size = 6))+
  xlab("Назавние аэропорта и лаунж зоны") +
  ylab("Оценка чистоты аэропорта(пурпурный) \n Оценка чистоы лаунж зоны(розовый)") +
  ggtitle("Топ 5 аэропортов с наибольшей \n разницей чистоты,\n удовлетворяющих условию")+
  coord_flip()
```

**Ответ:** Все аэропорты вместе с названиями лаунж зон, удовлетоврящие условию находятся в переменной otv(их 217)

**Вывод:** Кроме списка из аэропортов, где оценка чистоты лаунж зоны выше оценки общей чистоты аэропорта(переменная otv), приведен топ 5 аэропортов c конкретными лаунж зонами в них(так как на один аэропорт может быть несколько лаунж зон), удовлетворяющих условию, где разрыв оценок наибольший(На графике это то, насколько розовый цвет(от 0) длиннее пурпурного). Нужно обратить внимание тех персонала данных аэропортов на их приоритет лаунж зон и потреобовать большей чистоты и вне лаунж зон. Возможно это означает избыток персонала в лаунж зонах и недостаток их в других местах данного аэропорта. Исходя же из всего списка, необходимо провести работу с тех персоналом в данных аэропортах, замотивировав их лучше выполнять свою работу, например использовать систему бонусов.

### Дэшборд

Полученные выводы обобщены в виде дэшборда со следующими элементами 

**Элемент 1:** 
 - вид: график ящик с усами
 - ответ на вопрос: 1
 - обоснование: кроме иллюстрации явной тенденции, на графике виден еще и факт впринципе низких оценок не только летом, но и в иное время года
 
**Элемент 2:** 
 - вид: число 
 - ответ на вопрос: 2
 - обоснование: хочу напрямую ответить на вопрос в каком типе самолета(по количеству проходов) ставят оценки удобству места для ног выше, то есть где люди довольнее предоставляемым местом для ног   
 
**Элемент 3:** 
 - вид: график ящик с усами
 - ответ на вопрос: 3
 - обоснование: прямой ответ заказчику на вопрос о количестве аэропортов, где  общая оценка чистоты меньше оценки чистоты в лаунж зоне 
 
**Элемент 4:** 
 - вид: график бар чат
 - ответ на вопрос: 3
 - обоснование: показывает аэропорты-лаунж зоны с наиболее инетересной зависимостью среди удовлетворяющих условию
 
### Общие выводы
Анализ данных, проведенный в этой работе позволили выявить недостатки и слабые стороны, некоторых аэропортов, самолетов с разными конкретными характеритиками, а также установить зависимоть комфорта перелета и времени года, когда происходил перелет. Уже даже на основе данного, небольшого по объему исследования, возможно сделать выводы и перейти к решению проблем. Конечно, более детальный анализ позволит выявить и устранить недостатки гораздо эффективнее, но даже сейчас на лицо явный результат. Мне понравилась данная работа, в будущем буду раз проводить подобные или более детальные исследования.
